臺灣高等法院刑事判決　　　　　　　　96年度上易字第1461號
上　訴　人　乙○○
即被告之配偶
被　　　告　戊○○
上列上訴人因被告竊盜案件，不服臺灣士林地方法院96年度易字
第554號，中華民國96年5月8日第一審判決（起訴案號：臺灣士
林地方法院檢察署96年度偵字第3398號），提起上訴，本院判決
如下：
    主  文
原判決關於「戊○○攜帶兇器，毀壞安全設備，於夜間侵入住宅
竊盜，累犯，處有期徒刑捌月」部分撤銷。
戊○○無罪。
    理  由
一、公訴意旨略以：「戊○○前因違反毒品危害防制條例案件，
    經臺灣士林地方法院以93年度易字第368號判決處有期徒刑
    四月確定，於民國（下同）93年12月23日易科罰金執行完畢
    。仍不知悔改，意圖為自己不法之所有，於94年9月7日1時
    許之夜間，持不詳工具破壞丁○○位於臺北縣汐止市○○街
    10號2樓住處門鎖，侵入住宅竊取人民幣五千元、天珠三串
    、手錶、身分證、健保卡、金融卡、信用卡、大潤發量販店
    會員卡一張等物，並足生損害於丁○○。案經丁○○訴由臺
    北縣政府警察局汐止分局報告偵辦。因被告戊○○所為，係
    犯刑法第321條第1項第1款、第2款、第3款之加重竊盜罪嫌
    」。
二、按犯罪事實應依證據認定之，無證據不得認定其犯罪事實；
    又不能證明被告犯罪者，應諭知無罪之判決，刑事訴訟法第
    154條第2項、第301條第1項分別定有明文。復按告訴人之告
    訴，本以使被告受刑事訴追為目的，故其陳述是否與事實相
    符，自應調查其他證據，以資審認，苟其所為攻擊之詞，尚
    有瑕疵，則在此瑕疵未予究明以前，即不能遽採為斷罪之基
    礎（69年度臺上字第1531號判決參照）。再認定被告有罪之
    事實，應憑證據，如未能發現相當之證據，或證據不足以證
    明，自不能以推測或擬制之方法，以為裁判之基礎；且認定
    事實所憑之證據，其為訴訟上之證明，須達於通常一般人均
    不致有懷疑，而得確信其為事實之程度者，始得據為有罪之
    認定，倘其證明尚未達到此一程度而有合理之懷疑存在時，
    尚難為有罪之認定基礎；另苟積極證據不足以為不利於被告
    事實之認定，即應為有利於被告之認定，更不必有何有利之
    證據（30年上字第816號、40年臺上字第86號、76年臺上字
    第4986號判例參照）。且證人之證言固非不得做為認定被告
    犯罪事實之證據，惟須此項證言無瑕疵可指，且與事實相符
    者，始足當之，苟證人之證言有瑕疵時，即不得做為不利被
    告認定之唯一依據。為貫徹無罪推定原則，檢察官對於被告
    之犯罪事實，應負實質舉證責任。刑事訴訟法修正後第161
    條（下稱本法第161條）第1項規定「檢察官就被告犯罪事實
    ，應負舉證責任，並指出證明之方法」，明訂檢察官舉證責
    任之內涵，除應盡「提出證據」之形式舉證責任（參照本法
    修正前增訂第163條之立法理由謂「如認檢察官有舉證責任
    ，但其舉證，仍以使法院得有合理的可疑之程度為已足，如
    檢察官提出之證據，已足使法院得有合理的可疑，其形式的
    舉證責任已盡」）外，尚應「指出其證明之方法」，用以說
    服法院，使法官「確信」被告犯罪構成事實之存在。此「指
    出其證明之方法」，應包括指出調查之途徑，與待證事實之
    關聯及證據之證明力等事項。同條第2、3、4項，乃新增法
    院對起訴之審查機制及裁定駁回起訴之效力，以有效督促檢
    察官善盡實質舉證責任，藉免濫行起訴。刑事訴訟法修正後
    第163條釐訂法院與檢察官調查證據責任之分際，一方面揭
    櫫當事人調查證據主導權之大原則，並充分保障當事人於調
    查證據時，訊問證人、鑑定人或被告之權利（同條第1項）
    ；另一方面例外規定法院得及應依職權調查證據之補充性，
    必待當事人舉證不足時，法院始自動依職權介入調查，以發
    見真實（同條第2項）；再增訂法院依職權調查證據前，應
    踐行令當事人陳述意見之程序（同條第3項），以貫徹尊重
    當事人查證之主導意見，確保法院補充介入之超然、中立。
三、公訴意旨認被告戊○○有前述加重竊盜犯嫌，係以被告戊○○之自白。證人丁○○之證述、贓物認領保管單、照片等為
　　主要論據。
四、訊據被告戊○○否認加重竊盜犯行，辯稱略以：「被害人的
    大潤發卡是撿到的，沒有在夜間竊盜，94年不在臺灣，在澎
    湖工作」等語，而上訴人則略稱：「被告有一段時間沒有在
    臺灣，不可能有這個行為，那段時間在澎湖工作」等語。
五、經查：
(一)、按被告以外之人於審判外之言詞或書面陳述，除法律有規定
    者外，不得作為證據；又被告以外之人於審判外之陳述，雖
    不符合同法第159條之1至第159條之4之規定，但經當事人於
　　審判程序同意作為證據，法院審酌該言詞陳述或書面陳述作
  　成時之情況，認為適當者，亦得為證據。當事人、代理人或
    辯護人於法院調查證據時，知有第159條第1項不得為證據之
    情形，而未於言詞辯論終結前聲明異議者，視為有前項之同
    意，刑事訴訟法第159條第1項及第159條之5分別定有明文。
    查本判決下列所引用之各該被告以外之人丁○○於審判外之
    陳述（包含書面陳述），皆屬傳聞證據，惟被告雖知上開證
    據資料為傳聞證據，但於本院準備程序及審判期日中均表示
    無意見而不予爭執，且迄至言詞辯論終結前亦未再聲明異議
    ，本院審酌上開證據資料製作時之情況，尚無違法不當及證
    明力明顯過低之瑕疵，亦認為以之作為證據應屬適當，故揆
    諸前開規定，爰逕依刑事訴訟法第159條之5規定，認前揭證
    據資料均例外有證據能力。
(二)、本件係員警於96年3月11日持搜索票在戊○○於臺北縣汐止
    市○○路○段617號13樓之7租屋處搜索時，發現其內有丁○○所失竊之大潤發量販店會員卡與甲○○所失竊之身分證、
    健保卡、富邦銀行信用卡、汽車駕照、電腦主機、液晶螢幕
    、電腦能力檢驗證明書二張及電視盒等物及丙○○所失竊之
    戒子七只、項鍊四條、象牙墜子一只、佛手玉珮一只、華碩
    光碟機一臺、耳環二對、胸針一個、碎金一條等物，循線查
    悉上情（被告竊盜甲○○、丙○○財物部分，已判決確定）
    。而關於丁○○部分，除查扣之大潤發量販店會員卡為證據
    以外，雖尚有丁○○之失竊經過指訴，與被告之自白等三項
    證據。然丁○○之失竊經過指訴，僅係陳述失竊之事實，並
    未陳述係被告所為竊取行為，是並不足以作為被告被訴前述
    竊盜犯罪嫌疑之直接證據。
(三)、被告雖於偵查、原審自白前述起訴書所記載之犯嫌，而堪認
    定其自白具備任意性，惟仍需補強證據用以證明其自白與事
    實相符。查被告係於94年9月5日搭機前往澎湖馬公工作，有
    立榮航空公司搭機證明與工作證明、工作相片、湖西鄉公所
    施工日報表等書證在卷可查，並據證人己○○證述明確。以
    上有利於被告之證據，包括證明力高之書證與證人之陳述，
    依據經驗與論理法則判斷，其證據證明力高於前述被告之自
    白、丁○○之失竊經過指訴與查獲之丁○○所有大潤發量販
    店會員卡等證據，況被告辯稱查獲地址即臺北縣汐止市○○
　　路○段617號13樓之7，並非其住居所即台北縣汐止市○○路
　　142巷37號12樓，僅為租屋處之詞，亦有戶籍登記資料在卷
　　可查。而被害人丁○○陳述之失竊物品包括：「人民幣五千
　　元、天珠三串、手錶、身分證、健保卡、金融卡、信用卡、
　  大潤發量販店會員卡一張」等物，其中「身分證、健保卡、
    金融卡、信用卡」等證件之使用價值，遠高於僅單純購物增
    加點數之「大潤發量販店會員卡」，如係被告竊取，被告何
    以保留「大潤發量販店會員卡」，且搜索現場尚查獲有甲○○所失竊之身分證、健保卡、富邦銀行信用卡、汽車駕照等
    證件，如係被告竊取丁○○失竊之：「人民幣五千元、天珠
    三串、手錶、身分證、健保卡、金融卡、信用卡、大潤發量
　　販店會員卡一張」等物，何以僅留存其中之「大潤發量販店
　  會員卡」，而未保留丁○○失竊之：「身分證、健保卡、金
    融卡、信用卡」等證件，是被告辯稱：「被害人的大潤發卡
    是撿到的」等詞，即與常理無違，況本件檢察官起訴三件加
　　重竊盜犯嫌，被告坦承其中二件，衡情亦無必要單就本件否
  　認，是比較前述有利於被告之證據與不利於被告之證據，應
    認為前述有利於被告之證據較屬可信，而堪認被告與上訴人
    之辯解可採。
(四)、此外，復查無其他積極證據足以證明被告之此部分加重竊盜
    犯罪行為，自應諭知被告無罪，原審疏未詳察遽對被告被訴
    ：「94年9月7日1時許之夜間，持不詳工具破壞丁○○位於
    臺北縣汐止市○○街10號2樓住處門鎖，侵入住宅竊取人民
    幣五千元、天珠三串、手錶、身分證、健保卡、金融卡、信
    用卡、大潤發量販店會員卡一張等物，並足生損害於丁○○
    」部分（即主文諭知「戊○○攜帶兇器，毀壞安全設備，於
　　夜間侵入住宅竊盜，累犯，處有期徒刑捌月」部分）論罪科
　  刑尚有未洽，本件被告之配偶依據刑事訴訟法第345條之規
    定，為被告之利益獨立上訴，上訴意旨否認犯罪，指摘原判
    決此部分不當為有理由，應將原判決前述部分撤銷改判，另
    為無罪之諭知。
據上論斷，應依刑事訴訟法第369條第1項前段、第364條、第301
條第1項，判決如主文。
本案經檢察官鄭富銘到庭執行職務。
中　　華　　民　　國　　96　　年　　9 　　月　　19　　日
　　　　　　　　　刑事第十二庭審判長法　官   蔡永昌
　　　　　　　　　　　　　　　　　  法　官   陳榮和
　　　　　　　 　 　　　　　　　　　法　官   施俊堯
以上正本證明與原本無異。
不得上訴。
                                    書記官   孫佩琳
中　　華　　民　　國　　96　　年　　9 　　月　　19　　日
